臺灣臺中地方法院刑事判決
111年度交易字第1240號
公  訴  人  臺灣臺中地方檢察署檢察官
被      告  吳宇涵


上列被告因公共危險案件，經檢察官提起公訴（111年度偵字第3
0088號），本院判決如下：
    主    文
吳宇涵犯駕駛動力交通工具而血液中酒精濃度達百分之零點零五
以上罪，處有期徒刑參月，如易科罰金，以新臺幣壹仟元折算壹
日。緩刑貳年。
    犯罪事實
一、吳宇涵明知服用酒類或其他相類之物，致吐氣所含酒精濃度
    達每公升0.25毫克或血液中酒精濃度達0.05%以上，即不得
    駕駛動力交通工具，於民國110年9月28日下午4時15分許前
    某時，在不詳地點，飲用酒類後，基於酒後駕駛動力交通工
    具之犯意，於飲酒後至同日下午4時15分許間某時，騎乘車
    牌號碼000-000號普通重型機車上路。嗣於同日下午4時15分
    許，行經臺中市○○區○○路0段00號前時，因不慎自撞設在該
    處人行道旁之路燈燈桿倒地，員警獲報到場處理，將其送醫
    治療，並由童綜合醫療社團法人童綜合醫院（下稱童綜合醫
    院）醫療人員對其施以血液酒精濃度測試，於同日晚間6時1
    8分許，測得其血液中酒精濃度為159.2mg/dL，即0.1592%。
二、案經臺中市政府警察局烏日分局報告臺灣臺中地方檢察署檢
    察官偵查起訴。
    理    由
一、程序部分
　㈠本判決所引用被告吳宇涵以外之人於審判外之陳述，檢察官
    及被告於本院審理時均同意有證據能力，本院審酌上開證據
    資料作成時之情況，尚無違法不當或證明力明顯過低之瑕疵
    ，認以之作為證據應屬適當，依刑事訴訟法第159條之5第1
    項規定，有證據能力。非供述證據部分，無證據證明係公務
    員違背法定程序所取得，亦無顯有不可信之情況，檢察官及
    被告於本院審理時均同意該等證據之證據能力，俱與本案有
    關，且經本院於審理期日提示予被告並告以要旨為合法調查
    ，應認均得作為證據。
　㈡道路交通管理處罰條例第35條第6項規定：「汽機車駕駛人肇
    事拒絕接受或肇事無法實施第1項測試之檢定者，應由交通
    勤務警察或依法令執行交通稽查任務人員，將其強制移由受
    委託醫療或檢驗機構對其實施血液或其他檢體之採樣及測試
    檢定」，因牴觸憲法第8條保障人身自由、第22條保障身體
    權及資訊隱私權之意旨，應自111年2月25日判決公告之日起
    ，至遲於屆滿2年時失其效力。又本判決公告前，已依上開
    規定實施相關採證程序而尚未終結之各種案件，仍依現行規
    定辦理（憲法法庭111年度憲判字第1號判決意旨參照）。查
    被告於110年9月28日飲酒後至同日下午4時15分許間某時，
    騎乘車牌號碼000-000號普通重型機車，自撞設在臺中市○○
    區○○路0段00號前之路燈燈桿倒地而肇事，經警據報到場處
    理，因被告陷入昏迷而無法實施吐氣所含酒精濃度測試，故
    依上開規定由受委託醫療之童綜合醫院對被告實施血液之採
    樣及測試檢定乙節，有職務報告、童綜合醫院一般診斷書及
    生化免疫檢查報告附卷可考（見111偵30088卷第21頁、第27
    -29頁）。本案強制血液採樣及測試檢定程序係於上開判決
    公告日前實施，依該判決意旨，本案強制血液採樣及測試檢
    定程序仍依現行道路交通管理處罰條例第35條第6項規定辦
    理，應屬合法。
二、上揭犯罪事實，業據被告於本院審理時坦承不諱，亦有職務
    報告、童綜合醫院一般診斷書及生化免疫檢查報告、道路交
    通事故現場圖、道路交通事故調查報告表㈠、㈡、現場及車損
    照片與公路監理電子閘門系統車籍查詢資料在卷可稽（見11
    1偵30088卷第21頁、第27-57頁、第69頁），足認被告所為
    任意性自白與事實相符，洵堪採信。是本案事證業已明確，
    被告犯行堪以認定，應依法論科。
三、刑法第185條之3第1項第1款原規定：「駕駛動力交通工具而
    有下列情形之一者，處2年以下有期徒刑，得併科20萬元以
    下罰金：一、吐氣所含酒精濃度達每公升0.25毫克或血液中
    酒精濃度達0.05%以上。」被告行為後，上開規定修正為：
    「駕駛動力交通工具而有下列情形之一者，處3年以下有期
    徒刑，得併科30萬元以下罰金：一、吐氣所含酒精濃度達每
    公升0.25毫克或血液中酒精濃度達0.05%以上。」於111年1
    月28日公布，於111年1月30日施行。比較修正前、後之規定
    ，修正後之新法顯非有利於被告，依刑法第2條第1項前段規
    定，應適用被告行為時之舊法，即修正前刑法第185條之3第
    1項第1款規定。是核被告所為，係犯修正前刑法第185條之3
    第1項第1款之駕駛動力交通工具而血液中酒精濃度達0.05%
    以上罪。
四、爰以行為人之責任為基礎，審酌政府機關與新聞媒體近年均
    多有宣導酒後駕車之違法性與危險性，被告騎車上路之時間
    尚屬一般日常活動頻繁之期間，非無尋求其他交通方式之可
    能，卻漠視法令限制、公眾與自己之行車安全，為一己交通
    需求，於飲用酒類致血液中酒精濃度高達0.1592%之情形下
    ，騎乘普通重型機車上路，置他人生命、身體及財產安全於
    潛在危險，並發生自撞燈桿之交通事故，誠屬不該，惟念被
    告之行為未侵害他人之生命、身體或財產法益，犯後於本院
    審理時坦承犯行，稱：伊因本案交通事故造成難以自理、須
    仰賴他人照護之傷勢，已學到教訓等語（見本院卷第38-39
    頁），堪認其確具悔意，暨其自陳國中畢業、無業、經濟狀
    況勉持，目前仰賴家人扶養、行動不便且健康狀況不佳，有
    童綜合醫院一般診斷書為證（見本院卷第27頁）等一切情狀
    ，量處如主文所示之刑，併諭知易科罰金之折算標準。
五、被告前未曾因故意犯罪受有期徒刑以上之宣告，有臺灣高等
    法院被告前案紀錄表附卷可參（見本院卷第15-17頁），本
    院審酌刑罰之功能，不惟在於懲罰犯罪、平衡社會之正義感
    情，更寓有使行為人悔悟犯罪之惡害，期能改過自新、更生
    遷善，重新復歸於正常社會等預防目的，被告無相類犯罪之
    前案紀錄，素行尚佳，因一時失慮，致罹刑典，犯後坦認犯
    行，並因本案交通事故之嚴重後果，體會酒後駕車行為之危
    害性，足見其深具悔意，兼衡被告自本案發生後迄今，均未
    遭查獲任何不法行為，堪認被告對於社會規範之認知並無重
    大偏離，行為控制能力亦無異常，信其經此偵、審程序及刑
    之宣告後，應能知所警惕而無再犯之虞，是認被告所受刑之
    宣告以暫不執行為當，依刑法第74條第1項第1款規定，併宣
    告緩刑2年，以啟自新。
據上論斷，應依刑事訴訟法第299條第1項前段，刑法第2條第1項
前段，修正前刑法第185條之3第1項第1款，刑法第41條第1項前
段、第74條第1項第1款，刑法施行法第1條之1第1項，判決如主
文。
本案經檢察官蔣志祥提起公訴，檢察官陳永豐到庭執行職務。
中　　華　　民　　國　　111 　年　　10 　 月 　 18　　日
　　　　　　　　　刑事第十六庭  法　官　鄭咏欣
以上正本證明與原本無異。
如不服本判決應於收受送達後20日內向本院提出上訴書狀，並應
敘述具體理由；其未敘述上訴理由者，應於上訴期間屆滿後20日
內向本院補提理由書（均須按他造當事人之人數附繕本）「切勿
逕送上級法院」。
　　　　                        書記官　施佑諭
中　　華　　民　　國　  111 　年　　10  　月　　19　　日
附錄本案論罪科刑法條：
修正前中華民國刑法第185條之3
駕駛動力交通工具而有下列情形之一者，處二年以下有期徒刑，
得併科二十萬元以下罰金：
一、吐氣所含酒精濃度達每公升零點二五毫克或血液中酒精濃度
    達百分之零點零五以上。
二、有前款以外之其他情事足認服用酒類或其他相類之物，致不
    能安全駕駛。
三、服用毒品、麻醉藥品或其他相類之物，致不能安全駕駛。因
    而致人於死者，處三年以上十年以下有期徒刑；致重傷者，
    處一年以上七年以下有期徒刑。
曾犯本條或陸海空軍刑法第五十四條之罪，經有罪判決確定或經
緩起訴處分確定，於五年內再犯第一項之罪因而致人於死者，處
無期徒刑或五年以上有期徒刑；致重傷者，處三年以上十年以下
有期徒刑。